臺灣臺中地方法院刑事判決　　　　　　　96年度訴字第1251號
公　訴　人　臺灣臺中地方法院檢察署檢察官
被　　　告　黃○○
選任辯護人　石娟娟律師
　　　　　　陳國華律師
上列被告因違反稅捐稽徵法等案件，經檢察官提起公訴（九十五
年度偵字第二七九三四號），本院判決如下：
    主    文
黃○○無罪。
    理    由
一、公訴意旨略以：緣同案被告卯○○係址設在臺中縣神岡鄉○
    ○村○○○街八九號一樓之維垣營造有限公司（下稱維垣公
    司）之負責人，經營土木建築工程業務；同案被告午○○係
    該公司之會計。於民國八十九年一月間起，因為應付稅捐機
    關查核，需要大量統一發票始能減輕稅捐負擔，而統一發票
    取得不易，開始有需索統一發票情形，而開立統一發票須繳
    納稅捐，因此，需索統一發票之公司行號須支付稅捐及費用
    方能取得，故懋億鋼鐵有限公司（下稱懋億公司）公司負責
    人黃○○（為稅捐稽徵法第四十七條規定之納稅義務人及商
    業會計法規定之商業負責人），即基於幫助他人逃漏稅捐及
    違反商業會計法之犯意，由懋億公司負責人黃○○開立不實
    ＮＸ00000000號之統一發票（銷售額新臺幣《下同
    》四十一萬八千四百一十八元，營業稅二萬九百二十一元，
    合計四十三萬九千三百三十九元）予維垣營造公司，使維垣
    營造公司於九十二年間增如前開統一發票之進項憑證計四十
    三萬九千三百三十九元，幫助維垣公司逃漏二萬零九百二十
    元之營業稅，並交付以上開不實之發票填製會計憑證並記入
    帳冊，以應付查核，足生損害於財務報表及稅捐稽徵資料之
    正確性，因認被告黃○○涉違反稅捐稽徵法第四十三條第一
    項之幫助他人逃漏稅捐罪、商業會計法第七十一條第一款之
    商業負責人以明知為不實之事項，而填製會計憑證罪云云。
二、按犯罪事實應依證據認定之，無證據不得認定犯罪事實，又
    不能證明被告犯罪者，應諭知無罪之判決，刑事訴訟法第一
    百五十四條第二項及第三百零一條第一項分別定有明文。次
    按刑事訴訟法上所謂認定犯罪事實之證據，係指足以認定被
    告確有犯罪行為之積極證據而言；如未能發現相當證據或證
    據不足以證明，自不能以推測或擬制之方法，以為裁判基礎
    （最高法院二十九年上字第三一○五號、四十年台上字第八
    十六號判例參照）。又刑事訴訟法第一百六十一條已於九十
    一年二月八日修正公布，其第一項規定：檢察官就被告犯罪
    事實，應負舉證責任，並指出證明之方法。因此，檢察官對
    於起訴之犯罪事實，應負提出證據及說服之實質舉證責任。
    倘其所提出之證據，不足為被告有罪之積極證明，或其指出
    證明之方法，無從說服法院以形成被告有罪之心證，基於無
    罪推定之原則，自應為被告無罪判決之諭知（最高法院九十
    二年台上字第一二八號判例參照）。
三、公訴人認被告黃○○涉犯前開犯行，無非係以同案被告卯○
    ○之自白，同案被告午○○之自白，維垣公司購買進項發票
    明細表一紙、專案申請調檔統一發票查核清單一紙等為其論
    據之基礎，訊據被告黃○○固坦承懋億公司確有開立ＮＸ0
    0000000號之統一發票（銷售額四十一萬八千四百一
    十八元，營業稅二萬九百二十一元，合計四十三萬九千三百
    三十九元）予維垣公司之事實，惟堅詞否認有何違反稅捐稽
    徵法第四十三條第一項之幫助他人逃漏稅捐罪、商業會計法
    第七十一條第一款之商業負責人以明知為不實之事項，而填
    製會計憑證罪，並辯稱：前開統一發票係維垣公司向懋億公
    司購買鋼筋四萬五千九百八十公斤，合計含稅為四十三萬九
    千三百三十九元，懋億公司於九十一年八月三十一日交付前
    開鋼筋，並開立前開統一發票予維垣公司，然價金之支付原
    與維垣公司係約定以一個月票期之支票支付，但因懋億公司
    急需現金週轉，遂與卯○○商議改以現金支付，懋億公司同
    意折讓一萬四千四百八十四元，價金改為四十二萬四千八百
    五十五元，復由卯○○於九十一年九月三日將前開金額匯入
    懋億公司高新銀行之帳戶，而維垣公司則開立一萬四千四百
    八十四元之折讓證明單予懋億公司，懋億公司復於九十一年
    十一月間向嘉義市稅捐稽徵處申報營業人銷售額與稅額時，
    提出以扣抵銷售額，是懋億公司確實與維垣公司有實際交易
    之事實，至卯○○交通銀行帳戶內，於九十一年九月三十日
    曾有轉帳存入四十二萬四千八百五十五元部分，可能係卯○
    ○與維垣公司間資金調度之問題，與伊無涉，伊亦不知情等
    語。
四、經查：
(一)、本案檢察官一併起訴之同案被告達三十七人之多，然觀同案
    被告卯○○自白係自白伊確有購買統一發票逃漏稅捐之事實
    ，但其於偵查中陳稱就被告黃○○即懋億公司部分確有實際
    交易之事實等語，而同案被告洪梅玲雖曾自白與同案被告卯
    ○○共犯逃漏稅捐等事實，惟亦無明確提及被告黃○○部分
    之統一發票亦係無交易之事而虛開之統一發票，是尚難僅以
    同案被告卯○○、洪梅玲空泛之自白陳述，即為被告黃○○
    不利之認定。又專案申請調檔統一發票查核清單一紙，係可
    證明被告黃○○所經營之懋億公司確曾開立ＮＸ00000
    000號之統一發票（銷售額四十一萬八千四百一十八元，
    營業稅二萬九百二十一元，合計四十三萬九千三百三十九元
    ）予維垣營造公司之事實，尚無法證明懋億公司與維垣公司
    確無前述金額之交易事實，而虛開之統一發票。另維垣公司
    購買進項發票明細表一紙，係法務部調查局北部地區機動工
    作組就偵辦本案犯罪彙整資料後，所製作之明細表，該書證
    並非原始之證據資料，而係經調查員經調查後所為之評價，
    故亦難以此即逕認被告黃○○確有公訴人所指述之前開犯行
    。
(二)、觀被告黃○○提出之有九十一年八月三十一日之發貨單二紙
    、地磅單二紙，合計之總重量四萬五千九百八十公斤，核與
    懋億公司九十一年八月三十一日，開立予維垣公司之前開統
    一發票上所載之貨品重量相同，足認懋億公司確有於九十一
    年八月三十一日交付鋼筋四萬五千九百八十公斤予維垣公司
    ，又懋億公司高新銀行帳戶00000000000000
    00000號之活期存款存摺內於九十一年九月三日確有卯
    ○○匯入之四十二萬四千八百五十五元之紀錄，且維垣公司
    於同年九月五日確有開立一萬四千四百八十四元之營業人銷
    貨退回進貨退出或折讓證明單一紙予懋億公司，而懋億公司
    亦將前開折讓單於九十一年十一月十五日申報營業銷售額及
    稅額時向嘉義稅捐稽徵處提出申報，此均有九十一年八月三
    十一日之發貨單二紙、地磅單二紙，ＮＸ00000000
    號之統一發票一紙、懋億公司高新銀行帳戶0000000
    000000000000號之活期存款存摺一份，維垣公
    司九十一年九月五日開立之營業人銷貨退回進貨退出或折讓
    證明單一紙、九十一年十一月十五日之懋億公司營業人銷售
    額與稅額申報書一紙及其檢附申報書所載之營業人銷貨退回
    進貨退出或折讓證明單等在卷可參（本院一卷第二七○至二
    七三頁，本院二卷第三六至四十頁）。復經本院調取扣案之
    維垣公司支付懋億公司貨款之轉帳傳票及付款簽收簿核對，
    傳票上記載之四十二萬四千八百五十五元，係以九月三十日
    票號ＦＡ0000000號支票支付，惟付款簽收簿上就此
    支票並無簽收紀錄，而係記載作廢，核與被告黃○○前開所
    辯原約定以一個月票期之支票支付，後改約定以現金支付等
    語相符，此有扣案之轉帳傳票、付款簽收簿可資佐證（此部
    分影本附於本院二卷第九三、九五頁）。再參酌，本案維垣
    公司就折讓之一萬四千四百八十四元元部分，確有開立營業
    人銷貨退回進貨退出或折讓證明單一紙予懋億公司，懋億公
    司亦據此向稅捐稽徵處申報扣除此部分之銷售額，苟懋億公
    司與維垣公司確無交易之事實，被告黃○○係虛開前開統一
    發票予被告卯○○而幫助其逃漏稅捐，豈可能另要求維垣公
    司開立此一折讓單，復據此折讓單向稅捐稽徵處申報扣抵銷
    售額，不啻使自己之犯行，輕易為稅捐稽徵處勾稽而查知之
    理。是以，被告黃○○前開所辯並非顯然無據。況本案之情
    狀，與同案其他被告之犯行，係以開立虛偽之統一發票予維
    垣公司，維垣公司則簽發支票予同案被告，該支票復回流之
    維垣公司負責人卯○○親人之帳戶提示兌領，而卯○○就部
    分同案被告另簽發前開統一發票面額百分之七點五至八金額
    予同案被告以為報酬之情形亦不相同。另扣案之卯○○交通
    銀行帳戶內，於九十一年九月三十日確曾有轉帳存入四十二
    萬四千八百五十五元之紀錄，惟該帳戶並無顯示係何人匯入
    ，故亦難僅以該帳戶曾有前開金額之匯入，即置前開有利為
    被告黃○○之客觀事證不論，而逕為被告黃○○不利之認定
    。
四、綜上所述，本件被告黃○○被訴違反稅捐稽徵法第四十三條
    第一項之幫助他人逃漏稅捐罪、商業會計法第七十一條第一
    款之商業負責人以明知為不實之事項，而填製會計憑證罪，
    公訴人所提出之證據或所指出之證明方法，尚不足為被告有
    罪之積極證明，或說服本院形成被告有罪之心證。被告犯罪
    事實即屬不能證明，揆諸前開法條及判例意旨之說明，自應
    諭知無罪之判決。
五、同案被告卯○○、午○○、甲○○、丙○○、丁○○、戊○
    ○、庚○○、壬○○、子○○、丑○○、巳○○、辰○○、
    未○○、申○○、酉○○、亥○○、地○○、宇○○、宙○
    ○、玄○○、Ｂ○○、Ｃ○○、Ｅ○○、Ｇ○○、Ｉ○○、
    Ｊ○○、辛○○○、己○○、天○○、乙○○、寅○○、戌
    ○○、Ｄ○○、Ｈ○○、Ａ○○○、Ｆ○○部分，由本院另
    行審理，併此敘明。
據上論斷，應依刑事訴訟法第三百零一條第一項，判決如主文。
本案經檢察官癸○○到庭執行職務。
中　　華　　民　　國　　96　　年　　8 　　月　　9 　　日
                  刑事第十四庭  審判長法  官  陳  葳
                  　　　　　　　　　　法　官  洪堯讚
                  　　　　　　　　　　法　官  劉逸成
上正本證明與原本無異。
如不服本判決，應於送達後十日內向本院提出上訴狀（須附繕
本），上訴於臺灣高等法院臺中分院。
                                      書記官  高勳楠
中　　華　　民　　國　　96　　年　　8 　　月　　9 　　日
